【裁判字號】    90,上更(一),178
【裁判日期】    900905
【裁判案由】    違反商標法等
【裁判全文】
臺灣高等法院臺南分院刑事判決          九十年度上更(一)字第一七八號       潛
      上  訴  人
      即  被  告  甲  ○  ○
      選任辯護人  周  金  城
右上訴人即被告因違反商標法等案件，不服臺灣臺南地方法院八十七年度訴字第八二
六號中華民國八十七年十一月十一日第一審判決（起訴案號：臺灣臺南地方法院檢察
署八十七年度偵字第六三九○號），提起上訴，經判決後，由最高法院發回更審，本
院判決如左：
      主      文
原判決撤銷。
甲○○連續明知於同一商品，使用相同於他人註冊商標之圖樣之商品而販賣，處有期
徒刑捌月。
扣案如附表所示之物，均沒收。
      事      實
一、甲○○係設於台南市○○街○段七一號「群威電視遊樂器專賣商行」之負責人，
    明知附圖一「SEGA」係日商西雅企業股份有限公司（下稱西雅公司）所享有商標
    專用權之商標圖樣，而如附圖二「Ｐlaystation」及「PS設計圖」係日商新力電
    腦娛樂股份有限公司（下稱新力公司）所享有商標專用權之商標圖樣，另如附圖
    三「任天堂Ｎintendo」、「GAMEBOY」則係日商任天堂股份有限公司（下稱任天
    堂公司）所享有商標專用權之商標圖樣，竟未經西雅公司、新力公司及任天堂公
    司之同意或授權，基於概括之犯意，自民國（下同）八十七年一月間起至八十七
    年五月十一日止，向不詳姓名者，以每片新台幣（下同）二十五元之價格，購入
    仿冒「SEGA」、「Ｐlay station」、「P S設計圖」之電視遊樂器程式遊戲光碟
    片，再以每片二十八元之價格，連續多次出售予不特定人；另向不詳姓名者，以
    每個一百元（公訴人誤載為四百元）之代價購入仿冒「任天堂Ｎintendo」、「
    ＧAMEBOY」之遊戲卡匣，再以每個一百一十元之價格，連續多次賣予不特定之人
    ；又該等仿冒光碟片透過電視遊樂器執行，均出現相同之「ＳＥＧＡ」、「ＳＯ
    ＮＹ」、「ＰｌａｙＳｔａｔｉｏｎ」、「ＰＳ」、「ＮＩＮＴＺＮＤＯ」、「
    ＧＡＭＥＢＯＹ」之圖樣於光碟及遊戲卡匣上，足生損害於西雅公司、新力公司
    及任天堂公司。迄於八十七年五月十一日為台南市調查站在上開處所查獲仿冒「
    SEGA」商標遊戲光碟片二萬四千一百五十九片、仿冒「Ｐlaystation」「PS設計
    圖」商標遊戲光碟片三萬三千五百三十九片、仿冒「任天堂Nitendo」「GAMEBOY
    」商標之遊戲卡匣五百四十個。
二、案經西雅公司、新力公司、任天堂公司告訴暨法務部調查局台南市調查站移送臺
    灣臺南地方法院檢察署檢察官偵查起訴。
      理      由
一、訊據上訴人即被告甲○○雖坦承販賣前開光碟片及遊戲卡匣，惟矢口否認有違反
    商標法第六十三條犯行，辯稱：扣案之光碟片本身或其包裝容器上並未使用「
    SEGA」、「Ｐlaystation」「PS」之圖樣，而非商標之使用，自無違反商標法第
    六十三條之情事云云。
二、前開事實，業據被告於警訊時坦承扣案之光碟片及遊戲卡匣均係向仿冒之廠商所
    購進，進價均較真品便宜云云，並有仿冒「SEGA」商標之遊戲光碟片二萬四千一
    百五十九片、仿冒「Ｐlaystation」「PS設計圖」商標遊戲光碟片三萬三千五百
    三十九片、仿冒「任天堂Ｎitendo」「GAME BOY」商標之遊戲卡匣五百四十個扣
    案可證；而附圖一、二、三分別為西雅公司、新力公司及任天堂公司所享有商標
    專用權之商標圖樣，此有中華民國商標註冊證影本五紙在卷可稽，又扣案之光碟
    片未附操作手冊，光碟片表面及包裝紙上亦故意將「Play station 」「SEGA」
    等商標及公司名稱除去，且無法以SONY PLAY STATION或SEGA SATURN 之電視遊
    戲主機（未經改裝）執行，當置入改裝之遊戲主機執行時，電視銀幕上則會出現
    「Ｐlay station」或「SEGA」商標，且前開遊戲光碟片真品零售價格平均每片
    為一千五百元，此有台灣國際專利法律事務所鑑定報告書一紙及照片一幀附卷可
    佐，另扣案之遊戲卡匣外部包裝印有任天堂公司註冊商標「Ｎintendo」、「
    GAMEBOY」之字樣，經本院勘驗在卷，亦有太穎國際法律事務所之函文影本一紙
    在卷可參，事證明確。被告雖辯稱：其不知扣案光碟片陳列於螢幕上之畫面為何
    云云，惟其既自八十六年初起即以群威行從事遊戲光碟片、遊戲機等軟硬體產品
    之販賣（參八十七年五月十一日台南市調查站調查筆錄），豈會就其所販售之產
    品內容毫不知情，況其係在知悉真品價格情形下，以低價購進前開扣案物品，是
    被告所辯顯係事後卸責之詞，不足採信。
三、按以英文「ＳＥＧＡ」為西雅公司向我國中標局為商標註冊登記，指定使用於各
    種計算機、微電腦、家用微電腦、公司用微電腦、硬體、軟體、電腦用磁帶及磁
    碟及其他應屬本類之一切商品，經展延使用期限自八十三年七月一日起至九十三
    年六月三十日止；「ＰｌａｙＳｔａｔｉｏｎ」、「ＰＳ」設計圖為新力公司向
    我國中標局為商標註冊登記，前者指定使用於電腦、錄有電腦程式之之磁碟、磁
    卡、磁帶，專用期間自八十四年三月一日起至九十四年二月二十八日止，後者指
    定使用於電腦、錄有電腦程式之卡帶、磁碟、光碟及卡匣，專用期間自八十五年
    三月十六日起至九十五年三月十五日止；「ＧＡＭＥＢＯＹ」為任天堂公司向我
    國中標局為商標註冊登記，專用期間自七十八年五月一日起至八十八年四月三十
    日止，指定使用於計算機、電子計算機、電腦、中央處理機、磁碟、磁帶、印表
    機、磁碟機等之商品，此等並均有中華民國商標註冊證在卷可稽，因而西雅公司
    、新力公司及任天堂公司在專用期間享有各該商標之專用權無誤，而商標之使用
    係指為行銷之目的，將商標使用於商品或其包裝、容器、標帖、說明書價目表或
    其他類似物件上，而持有、陳列或散布，使用於同一商品或類似商品，若附加相
    同或近似於他人註冊商標圖樣於商品之包裝、容器、說明書、價目表上，應即受
    他人商標專用權效力所拘束，此為商標法第六條第一項所明定，而透過電磁作用
    ，如以遊樂器、光碟機、電腦主機之操作為媒介，始於電視或電腦螢幕前出現商
    標圖樣者，其標示型態足資一般商品購買人認識其表彰商品之來源者，解釋上應
    認屬於商標法第六條第一項之所稱之其他類似物件之範疇，故在光碟片上為事實
    欄所載之授權文字之顯示，該等影像、符號自屬刑法第二百二十條第二項上所稱
    之準文書，被告據以販賣行使，自為商標法與刑法偽造文書罪章所處罰。再查新
    力公司、西雅公司及任天堂公司商標之商品行銷世界多年，為業者及相關消費大
    眾所週知，該等商標為相關大眾所共知之商標圖樣，被告販賣仿冒西雅公司、新
    力公司及任天堂公司之相同商標之光碟片、遊戲卡匣，顯會造成仿冒品與西雅公
    司、新力公司及任天堂公司真品產生混淆，而西雅、新力所生產之真品光碟，新
    品每片約七百元至二千元不等，另任天堂所生產之遊戲卡帶真品之售價為每個一
    千元至一千五百元不等，此經邱博興及告訴代理人劉中城於台南市調查站中陳述
    在卷，本件被告自八十六年一月間起至查獲之八十七年五月十一日止已販賣約有
    五月餘，為從事電視遊樂器材之專業人員，經扣案之仿冒光碟片共計二萬零五萬
    七千六百九十八片及遊戲卡匣五百四十個，以其銷售經驗自難諉為不知，竟以低
    於真品之甚多之價格販進再出售，若非係仿冒品，豈有如此超低之市場行情販售
    ，故被告於事後辯稱：不知為仿冒品一節，乃圖卸之詞，不足採信。並有告訴人
    等取得商標專用權之經濟部中央標準局商標註冊證影本七份、現場查獲之照片二
    十四張、仿冒光碟片透過電視遊樂器執行之電視畫面二張、扣案之光碟片係仿冒
    品之鑑定報告書一份等附卷可稽，且有扣案如附表所示之販賣仿冒商品之物可資
    佐證。被告辯護人雖提其遊戲主機操作，無法顯出「Ｐlay station」商標，但
    據告訴代理人提出之遊戲主機操作，則可顯出「Ｐlay station」商標，被告仍
    難辭其罪責，是被告犯行罪證明確，犯行堪以認定。
四、核被告所為係犯商標法第六十三條之明知於同一商品，使用相同於他人註冊商標
    之圖樣之商品而販賣罪。先後多次犯行，時間緊接，犯罪構成要件相同，顯係基
    於概括之犯意反覆為之，應依連續犯之規定論以一罪並加重其刑。原審以被告罪
    證明確，因予被告論罪科刑，固非無見。惟被告尚不成立行使偽造私文書罪行，
    詳如後述，原判決論被告應成立行使偽造私文書罪，洵有違誤。被告上訴否認犯
    罪，雖無足取。但原判決既有可議，自應由本院撤銷改判之。爰審酌被告犯罪之
    動機、目的、手段、販賣之期間、扣案之光碟片及卡匣數量高達五萬八千二百三
    十八個，所生損害非輕，暨被告犯罪後之態度，及與任天堂公司達成和解等一切
    情狀，量處有期徒刑八月，以資懲儆。扣案之如附表所示之光碟片及卡匣，均係
    被告觸犯商標法第六十三條之罪所販賣之商品，不問屬於犯人與否，應依商標法
    第六十四條之規定諭知沒收。
五、公訴意旨另以：被告上開行為，另涉有刑法第二百二十條、第二百十條、第二百
    十六條之行使偽造私文書罪嫌云云。但按刑法偽造文書罪，其立法意旨在於維護
    文書之公共信用，所謂行使偽造之文書，乃指依文書之用法，以虛偽文書充作真
    正文書而加以使用，使人誤認為所提出之文書為真正，始有妨害公共信用之虞，
    且必行為人就所偽造文書之內容向他方有所主張，始當之。經查被告販售之查扣
    仿冒新力公司遊戲光碟，外觀包裝上無新力公司之「PS設計圖」商標圖樣，須經
    放映始有該商標圖樣，故光碟片內之商標圖樣及授權字樣顯非被告所偽造，而係
    由他人自真品光碟中直接燒錄烤貝偽造，係盜拷軟體侵害著作權時之當然結果，
    被告除販賣該盜拷光碟外，並未特別公告週知有意消費之人，該軟體係經原公司
    合法之意思傳達（即行使偽造私文書之法之意思），況被告以遠低於真品之價格
    販賣，客觀上，購買者均一望即知其所購買者係仿冒光碟，並無使消費者混淆之
    虞，亦無誤認為真版軟體之可能，顯見被告未對購買者主張系爭圖樣及授權字樣
    之內容，自無成立偽造文書或行使偽造文書可言，此部分本應為無罪之判決諭知
    ，因公訴人認此部分與上開論罪部分，有牽連犯裁判上一罪關係，故不另為無罪
    判決之諭知。
六、據上論斷，應依刑事訴訟法第三百六十九條第一項前段、第三百六十四條、第二
    百九十九條第一項前段，商標法第六十三條、第六十四條，刑法第十一條前段、
    第五十六條，判決如主文。
本案經檢察官林炎昇到庭執行職務。
中  華  民  國      九  十      年        九        月        五        日
                                臺灣高等法院臺南分院刑事第五庭
                                    審判長法官  茆    臺    雲
                                          法官  李    文    福
                                          法官  蔡    長    林
右正本證明與原本無異。
檢察官如不服本判決，應於判決送達後十日內向本院提出上訴書。
被告不得上訴。
                                    法院書記官  李    培    薇
中  華  民  國      九  十      年        九        月        六        日
附錄本案論罪科刑法條全文：
商標法第六十三條：
明知為前條商品而販賣、意圖販賣而陳列、輸出或輸入者，處一年以下有
期徒刑、拘役或科或併科新臺幣五萬元以下罰金。
商標法第六十四條:
  犯前二條之罪所製造、販賣、陳列、輸出或輸入之商品不問屬於犯人與否，沒收之
附表：
┌────────────────────────┬──────────┐
│     種      類                                 │   數      量       │
├────────────────────────┼──────────┤
│ 仿冒「SEGA」商標之遊戲光碟片                   │貳萬肆仟壹佰伍拾玖片│
├────────────────────────┼──────────┤
│ 仿冒「Playstation」「PS設計圖」商標之遊戲光碟片│萬仟伍佰拾玖片│
├────────────────────────┼──────────┤
│ 仿冒「任天堂Nitendo」「GAME BOY」商標之遊戲卡匣│伍佰肆拾個          │
└────────────────────────┴──────────┘


司法院資訊處製作；財團法人民間司法改革基金會備份。
